【裁判字號】    99,審易,1353
【裁判日期】    991029
【裁判案由】    侵占
【裁判全文】
臺灣桃園地方法院刑事判決            99年度審易字第1353號
公  訴  人  臺灣桃園地方法院檢察署檢察官
被      告  甲○○
上列被告因侵占案件，經檢察官提起公訴（99年度偵緝字第1251
號），嗣於本院準備程序進行中，被告就被訴事實為有罪之陳述
，經本院告知簡式審判程序意旨，並聽取公訴人及被告之意見後
，本院合議庭裁定改由受命法官獨任依簡式審判程序審理，並判
決如下：
    主  文
甲○○意圖為自己不法之所有，而侵占對於業務上所持有之物，
共肆罪，各處有期徒刑陸月，如易科罰金，均以新臺幣壹仟元折
算壹日。應執行有期徒刑壹年陸月，如易科罰金，以新臺幣壹仟
元折算壹日。緩刑年。
    事  實
一、甲○○於民國97年7 月8 日起至98年2 月間某日止，在址設
    桃園縣桃園市○○路248 號地下1 樓之「寶鑑興業股份有限
    公司」（下稱寶鑑公司）桃園分公司擔任送貨員兼櫃臺服務
    員，負責配送貨物、業務接洽、收受貨款及辦理顧客結帳收
    款等事宜，為從事業務之人，竟意圖為自己不法之所有，分
    別為下列犯行：
  (一)於98年2 月13日前之2 月間某日，在上址店內櫃臺處，利用
    客戶結帳未索取發票之便，將所收取之中古里鍋1 只、大鍋
    1 只等商品價款，共計新臺幣（下同）9,800 元侵占入己，
    供己債務清償之用。
  (二)於98年2 月20日後之2 月間某日，在上址店內櫃臺處，利用
    客戶結帳未索取發票之便，將所收取之納豆菌粉5 盒、烏骨
    雞濃縮膠囊1 盒、牛鞭濃縮膠囊1 盒、益生菌濃縮膠囊1 盒
    、精明低周波耳針治療器1 台等商品價款，共計29,400元侵
    占入己，供己債務清償之用。
  (三)於98年2 月27日，利用其配送貨物過程中經手及保管當日應
    繳回寶鑑公司現金貨款之業務之便，將客戶李彩娥、林唯賓
    購買產品後繳付寶鑑公司之貨物款項共計18,300元侵占入己
    ，供己債務清償之用。
  (四)明知寶鑑公司交付保管之行動電話1 支（門號0000000000號
    、NOKIA 牌）係專供業務聯繫使用，並應於離職時歸還公司
    ，竟於98年3 月2 日起擅自離職並以變易持有為所有之意思
    侵占寶鑑公司所有之上開行動電話1 支。嗣於98年2 月13日
    、98年2 月23日、98年3 月2 日寶鑑公司進行盤點對帳時，
    為公司會計人員察覺有異而報警處理，進而循線查悉上情。
二、案經寶鑑公司訴由桃園縣政府警察局桃園分局報請臺灣桃園
    地方法院檢察署檢察官偵查起訴。
    理  由
一、本案被告甲○○所犯之罪，並非法定刑為死刑、無期徒刑或
    最輕本刑3 年以上有期徒刑之罪，亦非高等法院管轄第一審
    之案件，而被告於準備程序中就被訴事實已為有罪之陳述，
    經本院告知簡式審判程序之旨，並聽取公訴人及被告之意見
    後，本院合議庭乃依刑事訴訟法第273 條之1 第1 項規定，
    裁定由受命法官獨任進行簡式審判程序，合先敘明。
二、上揭事實，業據被告甲○○於偵訊及本院審理時均坦承不諱
    ，並核與被害人寶鑑公司桃園分公司負責人乙○○於偵訊時
    之指述與證人即告訴代理人丙○○於警詢及偵訊時之證述情
    節相符，並有被告甲○○之新進人員履歷表與保證書、盤點
    短缺貨物暨送貨款未繳回明細表、寶鑑公司98年2 、3 月份
    桃園門市庫存表、寶鑑產品價目表與產品圖片、桃園縣政府
    警察局桃園分局景福派出所受理刑事案件報案三聯單、受理
    各類案件紀錄表各1 份及產品出貨單2 紙、出貨單4 紙等資
    料在卷可稽，足認被告上開任意性之自白與事實相符，堪以
    採信。綜上，本件事證明確，被告犯行已堪認定，應依法論
    科。
三、核被告甲○○所為，均係犯刑法第336 條第2 項之業務侵占
    罪。被告所犯上開四次業務侵占罪，犯意各別，行為互殊，
    應分論併罰。本院審酌被告之素行、犯罪動機、目的、手段
    、智識程度及犯後坦承犯行，態度良好，且已與告訴人寶鑑
    公司達成和解並賠償其損害等一切情狀，分別量處如主文所
    示之刑，並均諭知易科罰金之折算標準。又按刑法第41條原
    規定：「前項（即易科罰金之折算標準）規定於數罪併罰，
    其應執行之刑未逾6 月者，亦適用之。」該規定於98年1 月
    21日修正為：「第1 項至第3 項規定於數罪併罰，其應執行
    之刑未逾6 個月者，亦適用之。」並移列於同條第8 項，且
    自98年9 月1 日起施行，其關於數罪併罰，數宣告刑均得易
    科罰金，而定應執行之刑逾6 個月者，排除適用同條第1 項
    得易科罰金之規定部分，業經98年6 月19日司法院大法官釋
    字第662 號解釋宣告自該解釋公布日起失其效力。嗣刑法第
    41條於98年12月30日修正公布，同條第8 項修正為「第1 項
    至第4 項及第7 項之規定，於數罪併罰之數罪均得易科罰金
    或易服社會勞動，其應執行之刑逾6 月者，亦適用之。」並
    自99年1 月1 日起生效施行。本院以為，此為前述司法院大
    法官釋字第662 號解釋之明文化，無庸比較新舊法，而應直
    接適用之。是本件被告所犯各罪之宣告刑均得易科罰金，雖
    經本院合併定應執行刑超過有期徒刑6 月，依前述說明，自
    應就本件所定之應執行刑諭知易科罰金之折算標準。末查，
    被告前雖曾於87年間因違反動產擔保交易法案件入監執行有
    期徒刑4 月，然已於90年3 月22日易科罰金執行完畢，且5
    年內未再因故意犯罪受有期徒刑以上刑之宣告，此有臺灣高
    等法院被告全國前案紀錄表1 份附卷足憑，其因一時失慮，
    致罹刑典，且已與被害人達成和解賠償被害人之損害，信經
    此追訴審判，當能知所警惕而無再犯之虞，本院認其所受刑
    之宣告以暫不執行為適當，爰依刑法第74條第1 項第2 款之
    規定宣告緩刑3 年，以啟自新。
據上論斷，應依刑事訴訟法第273 條之1 第1 項、第299 條第1
項前段，刑法第336 條第2 項、第41條第1 項前段、第8 項、第
51條第5 款、第74條第1 項第2 款，刑法施行法第1 條之1 第1
項、第2 項前段，判決如主文。
本案經檢察官梁光宗到庭執行職務。
中    華    民    國    99    年   10    月     29    日
                        刑事庭  法  官  鍾雅蘭
以上正本證明與原本無異。
如不服本判決，得自收受送達之翌日起10日內向本院提出上訴狀
（應附繕本），其未敘述上訴理由者，應於上訴期間屆滿後20日
內補提理由書狀於本院，上訴於臺灣高等法院。
                                書記官  陳恩如
中    華    民    國    99    年   10    月     29    日
附錄本案論罪科刑法條：
中華民國刑法第336條第2項
對於業務上所持有之物，犯前條第1 項之罪者，處6 月以上5 年
以下有期徒刑，得併科3 千元以下罰金。

司法院資訊處製作；財團法人民間司法改革基金會備份。
